【裁判字號】    91,自,791
【裁判日期】    920227
【裁判案由】    妨害名譽
【裁判全文】
台灣台北地方法院刑事判決                          九十一年度自字第七九一號
    自  訴  人  甲○○
    擔當訴訟人  台灣台北地方法院檢察署檢察官
    被      告  丙○○
                乙○○
    共      同
    選任辯護人  潘正芬律師
                楊方春律師
                林螢秀律師
右列被告因妨害名譽等案件，經自訴人提起自訴及移
檢察署九十一年度偵字第二三九二三號），本院判決如左：
    主  文
丙○○、乙○○均無罪。
    理  由
一、自訴意旨略以：自訴人甲○○於民國九十一年十月四日下午一時三十分許，在國
    立台灣大學第二學生活動中心國際會議中心，適其所參與之研討會休息期間，竟
    遭台大藝術史研究所教授即被告丙○○及助教即被告乙○○大聲以屈辱性言詞當
    眾驅離會場，並以若不離開會場就報警處理之公然威脅方式將其驅離會場，使自
    訴人甲○○無法聆聽學術會議，以進行學術研究。因認被告丙○○及乙○○之上
    開行為均係涉有刑法第三百零九條之公然侮辱罪及第三百零四條之強制罪嫌。
二、本件自訴人甲○○自訴被告丙○○及乙○○所涉之刑法第三百零九條之公然侮辱
    罪嫌部分，依刑法第三百十四條之規定，均屬告訴乃論之罪，而依刑事訴係訟法
    第三百二十五條第一項之規定，自訴人甲○○自得於第一審辯論終結前撤回其自
    訴，茲據自訴人甲○○於九十二年二月十三日具狀撤回其對被告丙○○及乙○○
    所涉公然侮辱罪嫌部分之自訴，是該撤回自訴之公然侮辱罪嫌部分，即非本院審
    理之範圍，合先敘明。
三、按犯罪事實應依證據認定之，無證據不得推定其犯罪事實。又不能證明被告犯罪
    者，應諭知無罪之判決，刑事訴訟法第一百五十四條、第三百零一條第一項分別
    定有明文。又被害人所述被害情形如無瑕疵可指，而就其他方面調查又與事實相
    符，其供述始足據為判決之基礎；且自訴人之自訴，係以使被告受刑事訴追為目
    的，是其陳述是否與事實相符，仍應調查其他證據以資審認（最高法院三十二年
    上字第六五七號、五十二年台上字第一三００號判例參照）。又事實之認定，應
    憑證據，如未能發現相當證據，或證據不足以證明，自不能以推測或擬制之方法
    ，為裁判基礎（最高法院四十年台上字第八六號判例參照）。另認定犯罪事實所
    憑之證據，雖不以直接證據為限，間接證據亦包括在內；然而無論直接或間接證
    據，其為訴訟上之證明，須於通常一般之人不致有所懷疑，而得確信其為真實之
    程度者，始得據為有罪之認定，倘其證明尚未達到此一程度，而有合理之懷疑存
    在時，即無從為有罪之認定，亦有最高法院七十六年台上字第四九八六號判例可
    資參照。
四、本件自訴人甲○○認被告丙○○及乙○○涉有刑法第三百零四條之強制罪嫌，無
    非係以：上開研討會毋須任何報名程序即可進入會場，被告丙○○及乙○○自不
    得要求其離開會場，並有自訴人甲○○所提出之網站列印資料、現場照片及錄音
    帶譯文在卷可稽其主要論據。訊據被告丙○○及乙○○固不否認自訴人甲○○於
    前開時地曾經校警到場請其離開會場之事實，然均堅詞否認有何自訴意旨所稱之
    強制犯行，均辯稱：當日並未對自訴人甲○○有何強暴、脅迫之言詞及行為，而
    係依規定請校警到場處理等語。
五、按刑法第三百零四條之以強暴、脅迫妨害人行使權利罪，須指直接或間接對人行
    使之有形力，或以加害或以加害之旨通知他人而使人心生畏懼，以影響其意思決
    定之自由，為其成立要件。經查：自訴人甲○○於上開時地經校警到場要求離開
    會場之事實，業經自訴人甲○○陳明在卷，且為被告丙○○及乙○○所不否認；
    然自訴人甲○○於本院九十一年十一月十四日調查中陳稱：「九十一年十月四日
    下午一點半，在台大第二學生活動中心的國際會議廳在聽了講演後休息時間約半
    小時後，被告二人就叫校警來趕我們走，校警說因為我們沒有報名，請我們離開
    會場，如果我們不肯離開，就要報警將我們帶回警局去製作筆錄，還在會場中羞
    辱我們，被告跟校警當著幾百人面前，我們沒有犯任何錯，但是要趕我們走，我
    認為這樣子已經造成公然侮辱，而且剝奪我們參與學術會議的權利，本來我們不
    想走，但是因為他們真的找人去報警，我不想造成會場的人注目，大概過三分鐘
    後，我就自行離開，所以我要告被告他們強制及妨害名譽。」等語，復於本院九
    十一年十二月十九日調查中陳稱：「‧‧‧當天我的確是行動自由，我不要離開
    現場‧‧‧」等語，尚難認被告丙○○及乙○○有何以強暴或脅迫之方式要求自
    訴人甲○○離開會場之行為；又被告丙○○及乙○○縱於要求自訴人甲○○離場
    之際揚言若不離開則報警處理，核屬正當權利行使之通知，亦難認即屬強暴、脅
    迫之行為；況依自訴人甲○○所提出之現場相片及錄音帶譯文內容觀之，亦難認
    被告丙○○、乙○○二人有何強暴、脅迫之行為，揆諸前揭之說明，自難以上開
    強制罪名相繩。此外，復查無其他積極證據足資證明被告丙○○及乙○○有何強
    制之犯行，依照前開之說明，自應均為被告無罪之諭知。
六、至台灣台北地方法院檢察署移送併辦被告丙○○涉犯妨害名譽等案件（九十一年
    偵字第二三九二三號），與本案被告丙○○所涉妨害自由等罪嫌，雖屬同一事實
    ，然本件自訴既經諭知被告丙○○無罪，則該併辦部分自不生審判不可分之關係
    ，是本件自訴之效力即不及於該移送併辦部分，且該併辦部分亦未據起訴，本院
    自不得併予審究，應退由原檢察官依法處理。
七、自訴人甲○○經合法通知，無正當理由不到庭，爰不待其陳述，由檢察官擔當訴
    訟，而為判決，併予敘明。
據上論斷，應依刑事訴訟法第三百四十三條、第三百零一條第一項、第三百三十一條
第一項後段、第二項，判決如主文。
本案經檢察官呂建興到庭執行職務。
中      華      民      國      九十二      年     二     月  二十七    日
                                  臺灣臺北地方法院刑事第九庭
                                          法  官    黃雅君
如不服本判決應於送達後十日內向本院提出上訴狀
右正本證明與原本無異。
                                          書記官    梁淑時
中      華      民      國      九十二      年     二     月  二十七    日


司法院資訊處製作；財團法人民間司法改革基金會備份。
